---
title: "Análisis Base de Datos Simplificada"
author: "Tomás Sánchez Grigioni"
date: "13/9/2020"
output: html_document
---

```{r setup, include = FALSE}
knitr::opts_chunk$set(echo = FALSE, fig.align = "center")
options(knitr.kable.NA = " ")
```

```{r, include = FALSE}
# Bibliotecas
library(knitr)
library(readxl)
library(dplyr)
library(ggpubr)
library(ggplot2)
library(lubridate)

# Funciones utiles
source("../R/Utils.R")
```

## Análisis de Datos

Las variables con las que se va a trabajar son:

|Nombre Variable Original|Nombre Variable Nuevo|Significado|Tipo Variable|
|:--|:--|:----|:-:|
|healthCode|-|-|-|
|healthCode1|-|Es el identificador del paciente|-|
|ROW_ID|id|Es el identificador de fila|-|
|DIAGNOSTICO|diagnostico|Resultado del diagnóstico|Categórica|
|d1|d1|Mean of logarithmic F0 on a semitone frequency scale|Continua|
|d2|d2|Mean of the ratio of the energy of the spectral harmonic peak at the first formant’s center frequency to the energy of the spectral peak at F0 in voiced regions|Continua|
|d3|d3| Coefficient of variation of the ratio of the energy of the spectral harmonic peak at the first formant’s center frequency to the energy of the spectral peak at F0 in voiced regions|Continua|
|d4|d4|Mean of linear regression slope of the logarithmic power spectrum within 0–500 Hz band entropy.|Continua|
|d5|d5|Mean Jitter of the deviations in individual consecutive F0 period lengths.|Continua|
|medTimePoint|punto_medicacion|Punto de toma de medicación|Cualitativa|
|age|edad|Edad del paciente|Discreta|
|are-caretaker|cuidado|Esta con cuidado|Cualitativa|
|deep-brain-stimulation|estimulacion_cerebral|Presenta estimulacion cerebral|Cualitativa|
|diagnosis-year|anio_diagnostico|Año en que le diagnosticaron la enfermedad|Discreta|
|education|educacion|Nivel de educacion|Cualitativa|
|employment|trabajo|Trabajo del paciente|Cualitativa|
|gender|genero|Genero del paciente|Cualitativa|
|maritalStatus|estado_civil|Estado civil|Cualitativa|
|medication-start-year|anio_medicacion|Año en que comenzo a medicarse|Discreta|
|onset-year|anio_enfermedad|Año en que se manifesto la enfermedad|Discreta|
|smartphone|facilidad_celular|Facilidad con la que usa el celular|Cualitativa|
|smoked|fumo|Si fumo|Cualitativa|
|surgery|cirugias|Si presenta cirugías|Cualitativa|
|years-smoking|anios_fumo|Cantidad de años que fumo|Discreta|


Primero cargamos los datos, luego observamos como los trata R.

```{r, message = FALSE}
# Código hacer join entre las tablas
datos_izq <- read_excel("../data/bd_acotada.xlsx") %>% 
  select(ROW_ID, DIAGNOSTICO, d1, d2, d3, d4, d5)

datos_der <- read_excel("../data/bd.xlsx") %>% 
   select(healthCode1, 
          medTimepoint, 
          "F0semitoneFrom27#5Hz_sma3nz_amean", 
          "F0semitoneFrom27#5Hz_sma3nz_stddevNorm",
          "F0semitoneFrom27#5Hz_sma3nz_percentile20#0", 
          "F0semitoneFrom27#5Hz_sma3nz_percentile50#0", 
          "F0semitoneFrom27#5Hz_sma3nz_percentile80#0", 
          "F0semitoneFrom27#5Hz_sma3nz_pctlrange0-2",
          "F0semitoneFrom27#5Hz_sma3nz_meanRisingSlope", 
          "F0semitoneFrom27#5Hz_sma3nz_stddevRisingSlope",
          "F0semitoneFrom27#5Hz_sma3nz_meanFallingSlope", 
          "F0semitoneFrom27#5Hz_sma3nz_stddevFallingSlope",
          "jitterLocal_sma3nz_amean", 
          "jitterLocal_sma3nz_stddevNorm", 
          "shimmerLocaldB_sma3nz_amean",
          "shimmerLocaldB_sma3nz_stddevNorm", 
          ROW_ID2, age, 
          "are-caretaker", 
          "deep-brain-stimulation",
          "diagnosis-year", 
          education, 
          employment, 
          gender, 
          maritalStatus, 
          "medication-start-year", 
          "onset-year",
          smartphone, 
          smoked, 
          surgery, 
          "years-smoking", 
          healthCode) %>% 
  rename(ROW_ID = ROW_ID2)
 
datos_crudos <- inner_join(datos_izq, datos_der, by = "ROW_ID") %>% distinct()


rm(datos_izq,datos_der)


# Cambiamos los nombres para que concida con la tabla
datos_it0 <- datos_crudos %>%
  rename(id = ROW_ID, 
         diagnostico = DIAGNOSTICO, 
         punto_medicacion = medTimepoint, 
         edad = age,
         cuidado = "are-caretaker", 
         estimulacion_cerebral	 = "deep-brain-stimulation",
         anio_diagnostico = "diagnosis-year", 
         educacion = education, 
         trabajo = employment,
         genero = gender, 
         estado_civil = maritalStatus, 
         anio_medicacion = "medication-start-year",
         anio_enfermedad = "onset-year", 
         facilidad_celular = smartphone, 
         fumo = smoked,
         cirugias = surgery, 
         anios_fumo = "years-smoking") 



str(datos_it0)
```

Los problemas que encontramos son:

* **diagnostico** no es un factor.
* **punto_medicacion** no es un factor.
* **cuidado** no es un factor.
* **estimulacion_cerebral** no es un factor.
* **anio_diagnostico** no es una fecha.
* **educacion** no es un factor.
* **trabajo** no es un factor.
* **genero** no es un factor.
* **estado_civil** no es un factor.
* **anio_medicacion** no es una fecha
* **anio_enfermedad** no es una fecha.
* **facilidad_celular** no es un factor.
* **fumo** no es un factor.
* **cirugias** no es un factor.
* **anios_fumo** no es un número.
* Además le cambiamos lo nombres a las variables para que sea más manejable.

```{r}
#Reemplazamos todos los NULL con NA
datos_it0[datos_it0 == "NULL"] <- NA


datos_it1 <- datos_it0 %>%
  mutate(diagnostico = as.factor(diagnostico),
         punto_medicacion = as.factor(punto_medicacion),
         cuidado = as.factor(cuidado),
         estimulacion_cerebral = as.factor(estimulacion_cerebral),
         educacion = as.factor(educacion),
         trabajo = as.factor(trabajo),
         genero = as.factor(genero),
         estado_civil = as.factor(estado_civil),
         facilidad_celular = as.factor(facilidad_celular),
         fumo = as.factor(fumo),
         cirugias = as.factor(cirugias),
         anio_medicacion = as.numeric(anio_medicacion),
         anio_enfermedad = as.numeric(anio_enfermedad),
         anio_diagnostico = as.numeric(anio_diagnostico),
         anios_fumo = as.numeric(anios_fumo))

str(datos_it1)
```

Ahora las variables se tratan correctamente. Calculamos las medidas resumen para las variables cuantitativas y creamos tablas de frecuencia para variables cualitativas

```{r}
# Para variables cualtiativas
df_aux_cuanti <- datos_it1 %>%
  select(where(is.numeric)) %>%
  mutate(id = NULL)

lista_aux <- list(data = df_aux_cuanti, nombre_var = names(df_aux_cuanti))

kable(pmap_dfr(lista_aux, medidas_resumen, remover_na = TRUE), 
      caption = "Medidas Resumen de Variables Cuantitativas", digits = 2)

# Para variables cuantitativas
df_aux_cuali <- datos_it1 %>%
  select(where(is.factor))

kable(summary(df_aux_cuali), caption = "Frecuencias de Variables Cualitativas")

rm(df_aux_cuanti, df_aux_cuali, lista_aux)

```

De las variables cuantitativas los problemas que se encuentran son que:

* **anio_diagnostico** presenta 1287 observaciones con NA. ¿Puede ocurrir que existan observaciones sin una fecha de  diagnóstico?
* **anio_medicacion** presenta una media en 1429.44 indicando que hay valores muy chicos que distorsionan la verdadera media. Luego, observamos que el primer cuartil tiene valor 0. Estos valores es posible que indiquen que esa persona no toma medicaciones y en su lugar se debería reemplazar estas observaciones con NA para que no interfieran. ¿Es posible que existan observaciones de personas sin medicaciones?
* **anio_enfermedad** presenta 1120 observaciones con NA. ¿Puede ocurrir que existan observaciones de personas sanas?
* **anios_fumo** para esta variables hay observaciones con NA pero se cree que no son un error  porque es posible que una persona no haya fumado.

De las variables cualitativas los problemas que se encuentran son que:

* **punto_medicacion** presenta 17 observaciones con NA, ¿es posible que correspondan a una categoría de "nunca tome medicamentos"?.
* **cuidado** presenta 3 observaciones con NA, ¿es posible que correspondan a la categoría de "false"?
*  **estimulacion_cerebral** presenta 268 observaciones con NA, ¿es posible que correspondan a la categoría de "false"?
* **educacion** presenta 7 observaciones con NA, ¿es posible que correspondan a la categoría de "sin estudios"?
* **trabajo** presenta 8 obsercaviones con NA, ¿es posible que corresponda a una categoría de "nunca trabaje"?
* **genero** presenta 2 observaciones con NA, ¿es posible que corresponda a la categoría "prefer not to answer"?
* **estado_civil** presenta 4 observaciones con NA.
* **facilidad_celular** presenta una observacion con NA.
* **fumo** presenta 64 observaciones con NA, ¿es posible que correspondan a la categoria "false"?
* **cirugias** presenta 383 observaciones con NA, ¿es posible que correspondan a la categoría "false"?

Empezamos realizando gráficos de una sola variable

```{r}

g0 <- ggplot(datos_it1) + ylab("")

# Histogramas de variables di
g1 <- g0 + geom_histogram(aes(d1), bins = calcular_cant_bins(sum(!is.na(datos_it1$d1))), alpha = 0, color = "black")
g2 <- g0 + geom_histogram(aes(d2), bins = calcular_cant_bins(sum(!is.na(datos_it1$d2))), alpha = 0, color = "black")
g3 <- g0 + geom_histogram(aes(d3), bins = calcular_cant_bins(sum(!is.na(datos_it1$d3))), alpha = 0, color = "black")
g4 <- g0 + geom_histogram(aes(d4), bins = calcular_cant_bins(sum(!is.na(datos_it1$d4))), alpha = 0, color = "black")
g5 <- g0 + geom_histogram(aes(d5), bins = calcular_cant_bins(sum(!is.na(datos_it1$d5))), alpha = 0, color = "black")

arrange <- ggarrange(g1, g2, g3, g4, g5, nrow = 2, ncol = 3)

annotate_figure(arrange,top = text_grob("Histograma variables di"))

# Histogramas de variables anios
g1 <- g0 + geom_histogram(aes(edad), bins = calcular_cant_bins(sum(!is.na(datos_it1$edad))), 
                          alpha = 0, color = "black", na.rm = TRUE)
g2 <- g0 + geom_histogram(aes(anios_fumo), bins = calcular_cant_bins(sum(!is.na(datos_it1$anios_fumo))), 
                          alpha = 0, color = "black", na.rm = TRUE)
g3 <- g0 + geom_histogram(aes(anio_diagnostico), bins = calcular_cant_bins(sum(!is.na(datos_it1$anio_diagnostico))), 
                          alpha = 0, color = "black", na.rm = TRUE)
g4 <- g0 + geom_histogram(aes(anio_medicacion), bins = calcular_cant_bins(sum(!is.na(datos_it1$anio_medicacion))), 
                          alpha = 0, color = "black", na.rm = TRUE)
g5 <- g0 + geom_histogram(aes(anio_enfermedad), bins = calcular_cant_bins(sum(!is.na(datos_it1$anio_enfermedad))), 
                          alpha = 0, color = "black", na.rm = TRUE)

arrange <- ggarrange(g1, g2, g3, g4, g5,  nrow = 2, ncol = 3)

annotate_figure(arrange,top = text_grob("Histograma variables de anios"))

# Boxplot de variables di
g1 <- g0 + geom_boxplot(aes(d1))
g2 <- g0 + geom_boxplot(aes(d2))
g3 <- g0 + geom_boxplot(aes(d3))
g4 <- g0 + geom_boxplot(aes(d4))
g5 <- g0 + geom_boxplot(aes(d5))

arrange <- ggarrange(g1, g2, g3, g4, g5, nrow = 2, ncol = 3)

annotate_figure(arrange,top = text_grob("Boxplot variables di"))

# Boxplot de variables anios
g1 <- g0 + geom_boxplot(aes(edad), na.rm = TRUE)
g2 <- g0 + geom_boxplot(aes(anios_fumo), na.rm = TRUE)

arrange <- ggarrange(g1, g2, nrow = 1, ncol = 2)

annotate_figure(arrange,top = text_grob("Boxplot variables de anios"))

# Barplot variables cualitativas

g1 <- g0 + geom_bar(aes(diagnostico), na.rm = TRUE)
g2 <- g0 + geom_bar(aes(punto_medicacion), na.rm = TRUE) + coord_flip()
g3 <- g0 + geom_bar(aes(cuidado), na.rm = TRUE)
g4 <- g0 + geom_bar(aes(estimulacion_cerebral), na.rm = FALSE)
g5 <- g0 + geom_bar(aes(educacion), na.rm = TRUE) + coord_flip()
g6 <- g0 + geom_bar(aes(trabajo), na.rm = TRUE) + coord_flip()
g7 <- g0 + geom_bar(aes(genero), na.rm = TRUE)
g8 <- g0 + geom_bar(aes(estado_civil), na.rm = TRUE) + coord_flip()
g9 <- g0 + geom_bar(aes(facilidad_celular), na.rm = TRUE) + coord_flip()
g10 <- g0 + geom_bar(aes(fumo), na.rm = TRUE)
g11 <- g0 + geom_bar(aes(cirugias), na.rm = TRUE)

arrange <- ggarrange(g1, g3, g4, g10, g11, nrow = 2, ncol = 3)

annotate_figure(arrange,top = text_grob("Barplot variables cualitativas"))

g2
g5
g6
g7
g8
g9

rm(g0, g1, g2, g3, g4, g5, g6, g8, g9, g10, g11, arrange)

```

* **anios_fumo** y **anio_medicacion** tiene problemas con los 0s.
* **d2** y **d5** tienen muchos outliers
* En las cualitativas es posible que los *NA* tengan algún significado?
* Hacer validaciones de las variables? Por ej, anios_fumo < edad

```{r,include = FALSE}

# Algunas validaciones

# Buscamos gente de las variables anios con un valor de 0
nrow(datos_it1 %>% filter(edad == 0))
nrow(datos_it1 %>% filter(anios_fumo == 0))
nrow(datos_it1 %>% filter(anio_diagnostico == 0))
nrow(datos_it1 %>% filter(anio_medicacion == 0))
nrow(datos_it1 %>% filter(anio_enfermedad == 0))

# Buscamos gente que fumo pero con anios_fumo igual a 0
nrow(datos_it1 %>% filter(tolower(fumo) == "true" & anios_fumo == 0))

# Buscamos gente con anio de medicacion con valores muy chicos
nrow(datos_it1 %>% filter(anio_medicacion < 1980) %>% select(anio_medicacion))

# Gente con que tiene más años fumando que edad
nrow(datos_it1 %>% filter(anios_fumo >= edad))

# Buscamos gente que no fumo pero tiene algun valo en anio_fumo
nrow(datos_it1 %>% filter(fumo == "false") %>% filter(anios_fumo != 0))

```
Por la presencia de los 0s en la variable **anios_fumo** decidimos reemplazarlos por NAs. Además, completamos con NAs aquellos valores que sean anteriores a 1980 en la variable **anio_medicacion**. Volvemos a realizar los histogramas para observar el resultado.

```{r}
datos_it2 <- datos_it1
datos_it2$anios_fumo[datos_it2$anios_fumo == 0] <- NA
datos_it2$anio_medicacion[datos_it2$anio_medicacion < 1980] <- NA

# Volvemos a hacer los gráficos
g0 <- ggplot(datos_it2) + ylab("")

g1 <- g0 + geom_histogram(aes(anios_fumo), bins = calcular_cant_bins(sum(!is.na(datos_it1$anios_fumo))), 
                          alpha = 0, color = "black", na.rm = TRUE)
g2 <- g0 + geom_histogram(aes(anio_medicacion), bins = calcular_cant_bins(sum(!is.na(datos_it1$anio_medicacion))), 
                          alpha = 0, color = "black", na.rm = TRUE)

arrange <- ggarrange(g1, g2, nrow = 1, ncol = 2)

annotate_figure(arrange,top = text_grob("Histograma"))

```

