---
title: "Análisis Exploratorio de Datos"
author: "Tomás Sánchez Grigioni"
date: "2020-12-14"
output: html_notebook
---


```{r setup, echo = FALSE}
knitr::opts_chunk$set(echo = TRUE)
```


## Bibliotecas a utilizar

Encontramos la lista de bibliotecas a utilizar aqui, con el fin de por qué las incluimos. Además, cargamos el archivo que contiene funciones importantes a utilizar.

```{r bibliotecas, results = 'hide', collapse = TRUE}
# Para anaálisis de datos
library(tidyverse)
library(lubridate)

# Para RMarkdown
library(knitr)
library(kableExtra)
library(tinytex)

# Para cargar datos
library(readxl)

# Para customizar ggplot
library(ggpubr)
library(ggthemes)
library(extrafont)
library(scales)

# Funciones utiles
source("../R/Utils.R")
```


## Importar los datos

La información de las variables se puede extraer de este [link](https://www.synapse.org/#!Synapse:syn4993293/wiki/390372)

Los datos en principio los tenemos divididos en dos bases de datos, así que mediante un join generamos la vase de datos a utilizar.

```{r datos_join}
# Código hacer join entre las tablas
datos_izq <- read_excel("../data/bd_acotada.xlsx") %>% 
  select(ROW_ID, d1, d2, d3, d4, d5)

datos_der <- read_excel("../data/bd_completa.xlsx") %>% 
   select(ROW_ID2, 
          age, 
          "are-caretaker", 
          "deep-brain-stimulation",
          "diagnosis-year", 
          education, 
          employment, 
          gender, 
          "healthcare-provider",
          maritalStatus, 
          "medication-start-year", 
          "onset-year",
          "packs-per-day",
          smartphone, 
          smoked, 
          surgery, 
          "video-usage",
          "years-smoking",
          "professional-diagnosis") %>% 
  rename(ROW_ID = ROW_ID2)
```

Verificamos la cantidad de IDs repetidos.

```{r ids_repetidos}
contar_ids_repetidos(datos_izq, ROW_ID)
contar_ids_repetidos(datos_der, ROW_ID)
```
Observamos que en datos_der existen 139 IDs duplicados. Lo que vamos a hacer es obtener estos y observar las filas repetidas.

```{r}
row_id_duplicado <- datos_der %>% 
  count(ROW_ID) %>% 
  filter(n > 1) %>% 
  select(ROW_ID)

datos_der %>% 
  filter(ROW_ID %in% row_id_duplicado$ROW_ID) %>% 
  arrange(ROW_ID)
```

Aqui podemos ver como en realidad para las variables incluidas, se tratan de observaciones repetidas, entonces lo que hacemos es limpiarlos

```{r datos_der_sin_duplicados}
datos_der <- datos_der %>% distinct(ROW_ID, .keep_all = TRUE)

contar_ids_repetidos(datos_der, ROW_ID)
```

Observamos que no tenemos datos duplicados, realizamos el join

```{r datos_crudos}
datos_crudos <- left_join(datos_izq, datos_der, by = "ROW_ID")
```

Comenzamos renombando todas las variables, para manegarlas de forma más sencilla. Observamos como trata a cada variable.

```{r datos_it0}
datos_it0 <- datos_crudos %>%
  rename(id = ROW_ID,
         edad = age,
         es_cuidador = `are-caretaker`,
         dbs = `deep-brain-stimulation`,
         anio_diagnostico = `diagnosis-year`,
         educ = education,
         empleo = employment,
         genero = gender,
         tipo_medico = `healthcare-provider`,
         estado_marital = maritalStatus,
         anio_comienzo_med = `medication-start-year`,
         anio_comienzo_sintomas = `onset-year`,
         paquetes_por_dia = `packs-per-day`,
         facilidad_celular = smartphone,
         fumo = smoked,
         cirugia = surgery,
         videollamada = `video-usage`,
         anios_fumo = `years-smoking`,
         diagnostico_pro = `professional-diagnosis`)

# Lo hacemos un poco más complejo para que sea mas legible el output
tibble("Nombre" = names(datos_it0), "Clase" = map_chr(datos_it0, class))
```

```{r, echo = FALSE}
#Para limpiar el entorno de trabajo
rm(datos_izq, datos_der, row_id_duplicado)
```

Aqui encontramos que se trata a muchas variables como character en lugar de factor o numérico.

```{r datos_it1}

# Los que no respondieron una pregunta figura como NULL, entonces para hacer más fácil los reemplazo con NA.
datos_it0[datos_it0 == "NULL"] <- NA

datos_it1 <- datos_it0 %>%
  mutate(es_cuidador = factor(es_cuidador),
         dbs = factor(dbs),
         anio_diagnostico = as.numeric(anio_diagnostico),
         educ = factor(educ),
         empleo = factor(empleo),
         genero = factor(genero),
         tipo_medico = factor(tipo_medico),
         estado_marital = factor(estado_marital),
         anio_comienzo_med = as.numeric(anio_comienzo_med),
         anio_comienzo_sintomas = as.numeric(anio_comienzo_sintomas),
         paquetes_por_dia = as.numeric(paquetes_por_dia),
         facilidad_celular = factor(facilidad_celular),
         fumo = factor(fumo),
         cirugia = factor(cirugia),
         videollamada = factor(videollamada),
         anios_fumo = as.numeric(anios_fumo),
         diagnostico_pro = factor(diagnostico_pro))
```

## Limpieza de los datos

Comenzamos realizando unas validaciones para encontrar incosistencias en los datos.

```{r}
# Comezamos verificando que no encontremos valores absurdos en las varaibloes
range(datos_it1$edad)
range(datos_it1$anio_diagnostico, na.rm = TRUE)
range(datos_it1$anio_comienzo_med, na.rm = TRUE)
```
Como dice la documentación de las variables, para esta variable se debe tipear 0 si no se empezo a tomar medicación. Entonces lo que vamos a hacer es reemplazar esos valores con NA.

```{r datos_it2}
datos_it2 <- datos_it1 %>% 
  mutate(anio_comienzo_med = replace(anio_comienzo_med, anio_comienzo_med < 1970, NA))
```

Seguimos verificando el resto de variables.

```{r}
range(datos_it2$anio_comienzo_sintomas, na.rm = TRUE)
range(datos_it2$paquetes_por_dia, na.rm = TRUE)
range(datos_it2$anios_fumo, na.rm = TRUE)

# Verificamos que no existe gente que no fuma pero tenga paquetes por dia
datos_it2 %>% filter(fumo == "false" & paquetes_por_dia > 0) %>% nrow()

# Verificamos que no exista gente que no fuma pero tenga anios fumo
datos_it2 %>% filter(fumo == "false" & anios_fumo > 0) %>% nrow()

# Vericiamos que no exista gente sin diagnóstico profesional pero que tenga anio de diagnóstico
datos_it2 %>% filter(diagnostico_pro == "false" & anio_diagnostico > 0) %>% nrow()
```

Estas son algunas de las verificaciones que hacemos. A medida que avanzemos en el análisis vamos a seguir haciendo.

### Análisis de datos

Vamos a empezar calculando las medidas resumen más importante de cada variable. Comenzamos con las cuantitativas.

```{r medidas_resumen_cuantitativa, collapse = TRUE}

df_for <- datos_it2 %>%  select(where(is.numeric), -id)
q1s = numeric(length = length(df_for))
medias = numeric(length = length(df_for))
medianas = numeric(length = length(df_for))
q3s = numeric(length = length(df_for))
desvios = numeric(length = length(df_for))

for( i in seq_along(df_for)) {
      q1s[i] = quantile(df_for[[i]], .25, na.rm = TRUE)
      medias[i] = mean(df_for[[i]], na.rm = TRUE)
      medianas[i] = median(df_for[[i]], na.rm = TRUE)
      q3s[i] = quantile(df_for[[i]], .75, na.rm = TRUE)
      desvios[i] = sd(df_for[[i]], na.rm = TRUE)
      
}

bind_rows(var = names(df_for), q1 = round(q1s, 2), media = round(medias, 2), mediana = round(medianas, 2), q3 = round(q3s, 2), desvio = round(desvios, 2))

rm(df_for, q1s, medias, medianas, q3s, desvios)
```

Las variables cualitativas las vamos a explorar a lo largo del análisis. Ahora vamos a tratar de responder algunas preguntas interesantes usando nuestro datos.

**¿Existe alguna diferencia con respecto a fumar entre ambos grupos?**

Comenzamos haciendo una tabla de contigencia entre las variables diagnostico_pro y fumo

```{r}
table(datos_it2$diagnostico_pro, datos_it2$fumo, dnn = c("Diagnostico", "Fumo"))
```

Observamos que para ambas niveles de diagnóstico, se respete que existen más no fumadores. También que para ambos niveles de fumadores, las proporciones de personas con daignóstico profesional y sin son bastantes similares. Otra forma de visualizar esto es

```{r}
datos_it2 %>% 
  filter(!is.na(fumo)) %>% 
  ggplot(aes(x = fumo, y = stat(prop), fill = diagnostico_pro, group = diagnostico_pro)) + 
  geom_bar(position = "dodge")
```

Llegamos a la conclusión de que no parece existir gran diferencia entre ambos grupo. Vamos a observar si la cantidad de anios que fumo es distinta

```{r}
datos_it2 %>% 
  filter(!is.na(anios_fumo)) %>% 
  ggplot(aes(x = anios_fumo, y = stat(density), color = diagnostico_pro)) +
  geom_freqpoly(size = 1.05)
```

Se observa que se sigue una tendencia para ambos grupos, sin mucha diferencia para los distintos valores de anios_fumo.


```{r}
datos_it2 %>% 
  filter(!is.na(paquetes_por_dia)) %>% 
  ggplot(aes(x = paquetes_por_dia, y = stat(prop), fill = diagnostico_pro)) +
  geom_bar(position = "dodge")
```

En la proporción de paquetes no parece haber ninguna diferencia entre los paquetes por día

En vista de los resultados obtenidos llegamos a la conclusión que no existe diferencia entre ambos grupos con respecto a fumar.

**¿Hay diferencia en las variables relacionadas con el celular?**

Comenzamos comparando las variables de facilidad_celular

```{r}
datos_it2 %>% 
  filter(!is.na(facilidad_celular)) %>%
  count(diagnostico_pro, facilidad_celular) %>% 
  mutate(facilidad_celular = fct_reorder(facilidad_celular, n), 
         freq = n / sum(n)) %>% 
  ggplot(aes(facilidad_celular, freq, fill = diagnostico_pro)) +
  geom_bar(position = "dodge", stat = "identity") +
  coord_flip()
```

Encontramos diferencias entre ambos grupos. Cerca del 50% de las observaciones en el grupo sin diagnóstico profesional pertenecen a "very easy", como se esperaba. En este mismo segmento de daignostico_pro es insignificante la proporción de observaciones que pertenecen a "neither esay nor difficult" o peor. En contraste, para el grupo con un diagnóstico positivo se observa que adquiere importancia personas en el grupo intermedio o tan sólo difícil. 

```{r}
datos_it2 %>% 
  filter(!is.na(videollamada)) %>% 
  ggplot(aes(videollamada, stat(prop), fill = diagnostico_pro, group = diagnostico_pro)) +
  geom_bar(position = "dodge")
```


Observamos que el porcentaje de personas que no realizan videollamadas es mayor en gente con diagnóstico positivo. Podría deberse a que mayor porcentaje de personas tienen dificultad o están en un punto intermedio para usar el celular?

**¿Hay diferencia de edades?**

```{r}
ggplot(datos_it2, aes(diagnostico_pro, edad)) +
  geom_boxplot()
```

Hay una marcada diferencia de edades entre ambos grupos. Personas sin diagnóstico tienden a ser menores al otro grupo. Poseen una mediana cerca de los 45 años. El grupo con diagnóstico positivo tienen una mediana un poco mayor a 60 años. El rango intercuantil es mayor en el grupo "false". Ambos niveles tienen outliers.

**Hay diferecia en los géneros**

```{r}
datos_it2 %>% 
  filter(genero != "Prefer not to answer") %>% 
  ggplot(aes(genero, stat(prop), fill = diagnostico_pro, group = diagnostico_pro)) +
  geom_bar(position = "dodge")
```

Observamos que hay mucho mayor porcentahe de mujeres en el grupo con diagnóstico positivo. ¿Cambian las edades?

```{r}
datos_it2 %>% 
  filter(genero != "Prefer not to answer") %>% 
  ggplot(aes(genero, edad)) +
  geom_boxplot() + 
  facet_wrap(~ diagnostico_pro)
```

Parece que se respetan las edades en los generos en ambos grupos.       

**¿Las parejas son más propensos a tener parkinson?**

```{r}
datos_it2 %>% 
  filter(!is.na(estado_marital)) %>% 
  ggplot(aes(estado_marital, stat(prop), group = diagnostico_pro, fill = diagnostico_pro)) +
  geom_bar(position = "dodge") +
  coord_flip()
```

Observamos que el grupo sin diagnóstico profesional se desaca en "Single never married", esto podría deberse a que la edad es menor en este grupo. En comparación la personas con diagnóstico positivo se destacan en "widowed" y "Married or domestic partnership".

Para responder a la pregunta observamos dentro del grupo "Marreid or domestic partnership" cómo son las proporciones personas con dignóstico profesional del parkinson.

```{r datos_casados}

datos_casados <- datos_it2 %>% 
  filter(estado_marital == "Married or domestic partnership")

ggplot(datos_casados, aes(diagnostico_pro, stat(prop), group = 1)) +
  geom_bar()
```


Encontramos que son bastante similares las proporciones, teniendo el grupo "false" un 60% paroximado.

Miramos ahora la proporción de generos aqui

```{r}
datos_casados %>% 
  filter(!is.na(genero) & genero != "Prefer not to answer") %>% 
  ggplot(aes(genero, stat(prop), group = 1)) +
  geom_bar()
```


Observamos como hay una proporción mucho mayor de hombres en este grupo, lo que nos lleva a la pregunta ¿Cómo seran la proporciones de diagnostico_pro separando por sexo?

```{r}
datos_casados %>% 
  filter(!is.na(genero) & genero != "Prefer not to answer") %>% 
  ggplot(aes(diagnostico_pro, stat(prop), group = 1)) +
  geom_bar() +
  facet_grid(~genero)
  
```

Observamos que en este grupo, el 60% de las muejeres tiene  diagnóstico postivo. En contraposición, el 60% de los hombres no tienen diagnóstico profesional. 

Pero, capaza esta desproporción entre homres y muejeres pueda ser general de los datos, y nada específico de este subgrupo. Por lo que vamos a observar la tabla de contigencia entre estas variables.

```{r}
table(datos_it2$genero, datos_it2$estado_marital) %>% 
  addmargins(c(1, 2))
```

Aqui observamos que tanto el mayor número de mujeres como de hombres pertenecen a este grupo. Además, en todos los grupos, excepto en widowed, existe esta diferencia abrumadora entre hombres y muejeres. 

```{r}
datos_it2 %>% 
  filter(!is.na(genero) & genero != "Prefer not to answer" & !is.na(estado_marital)) %>% 
  ggplot(aes(diagnostico_pro, stat(prop), group = 1)) +
  geom_bar() +
  facet_grid( genero ~ estado_marital)
```

Aqui, con una visión más general, vemos que el patrón en las mujeres de tener mayor cantidad de personas con diagnóstico positivo es recurrente on excepción de "Single Never Married" donde se invierten las proporciones. Para los hombres es más común tener mayor cantidad de "false", pero en "separated" y "widowed" es el caso contrario.